【裁判字號】    90,台上,7694
【裁判日期】    901220
【裁判案由】    搶奪
【裁判全文】
最高法院刑事判決                                九十年度台上字第七六九四號
    上  訴  人  甲○○
右上訴人因搶奪案件，不服台灣高等法院台中分院中華民國八十八年十月二十七日第
二審判決（八十七年度上訴字第三○一七號，起訴案號：台灣台中地方法院檢察署八
十七年度偵字第一三二九一號），提起上訴，本院判決如左：
    主  文
上訴駁回。
    理  由
按刑事訴訟法第三百七十七條規定，上訴於第三審法院，非以判決違背法令為理由，
不得為之。是提起第三審上訴，應以原判決違背法令為理由，係屬法定要件。如果上
訴理由狀並未依據卷內訴訟資料，具體指摘原判決不適用何種法則或如何適用不當，
或所指摘原判決違法情事，顯與法律規定得為第三審上訴理由之違法情形，不相適合
時，均應認其上訴為違背法律上之程式，予以駁回。本件上訴意旨略稱：(一)上訴人於
民國八十七年六月三十日被移送台中縣警察局霧峰分局刑事組（下稱霧峰分局）訊問
，依該筆錄記載，上訴人除坦認原判決附表編號一至四所示之犯行外，另供承八十
七年五月十八日二十時許在台中縣大里市○○路六七九號前搶取一年輕女子七千多元
（新台幣，下同）。八十七年五月二十日十六時三十分許，在台中縣太平市○○路
○段十九巷口搶奪一女子皮包內之一萬元。八十七年六月十七日九時二十五分許，
在台中縣霧峰鄉○○路口與菜園路口搶奪一婦人皮包，內有現款三千四百元等三次犯
行，其中除部分因無被害人，霧峰分局未移送外，其餘部分則經原審認定上訴人並
無該二次犯行，足見上訴人於霧峰分局之自白並非真實，原審仍以上訴人在該分局之
自白為判決基礎，於法有違。(二)原判決認定上訴人與劉志民為共犯，但並未傳喚劉志
民，予以訊問調查。(三)被害人何玉鈴等四人雖於警訊時分別指陳被搶，但搶徒是否為
上訴人與劉志民二人，原審未傳喚被害人，命為指認，僅憑其等單純之供詞，遽認係
上訴人與劉志民二人所為云云。
惟查：原判決綜核上訴人之自白，被害人何玉鈴、朱惠珍、嚴小玲、戴玉鶴之指訴及
指認，證人王聖允之證詞，卷附贓物領據等證據，本於事實審法院推理之作用，認定
上訴人有共同連續意圖為自己不法之所有，而搶奪他人之動產之犯行，已詳細說明其
理由，所為論斷，亦俱有卷內資料可資覆按，從形式上觀察，並無違背法令之情形。
上訴意旨對原審之論斷，究係違背如何之經驗法則或論理法則，亦未依據卷內資料為
具體之指摘。而按：(一)上訴人於霧峰分局之供述縱有瑕疵，原審予以採信，縱有未當
，但依卷內資料，上訴人不唯於警訊時坦認有本件即原判決附表編號一至四之犯行，
其於檢察官偵查，第一審及原審審理時，亦均為相同之供述，則縱除去其於霧峰分局
之供述，既仍有其於偵、審時之自白可供佐證，而無礙於事實之認定，於判決本旨既
不生影響，自不得據為第三審上訴理由。況上訴人僅指其於霧峰分局訊問時遭受刑求
，該分局所屬內新派出所訊問時則否（原審卷第一一二頁），而上訴人於內新派出所
訊問時，即已坦認有本件犯行，核與其於偵、審時之自白情節相符，原審衡情酌理，
予以取捨，採信其於內新派出所供相同部分，對上訴人於霧峰分局訊問時自白之如原
判決附表編號五、六所示部分，如何之尚乏證據證明，並不足採，亦已詳加說明（原
判決理由二，另按上訴意旨一－部分未據起訴），於證據法則，亦難謂有違。(二)共
犯劉志民原審已予傳喚，其並已供承有參與本件犯行（原審卷第五十九頁），至原審
雖未於審判期日向上訴人提示該項證據，令陳述意見，命為辯論，但原審亦未援引該
項證據為上訴人不利之判決基礎。而依前述，原判決既係依憑上訴人之自白，被害人
何玉鈴等四人之指訴及指認，證人王聖允之證詞及卷附贓物領據等證據而為判決，非
以上訴人之自白為唯一判決基礎，則上訴人之自白既有上開補強證據供為擔保，已足
認定其自白與事實相符，而劉志民之供述，又非對上訴人有利，原審縱予參酌，亦仍
應為相同之判決，乃原審認僅就上開證據，已足認定上訴人之犯行，因對劉志民之供
述證據，未予審酌及論述，於法自亦無違，且於判決本旨不生影響。(三)我國現制之刑
事訴訟法，仍採職權主義與自由心證主義，證據之蒐集與調查，不限於在審判法院之
前為之；為裁判基礎之證據，亦不以法院直接調查所得為限，因此證人不以在審判期
日陳述為必要，此觀刑事訴訟法第一百六十五條及第一百九十六條規定之趣旨即明。
至刑事訴訟法第一百五十九條所謂證人於審判外之陳述，除法律有規定者外，不得作
為證據之規定，乃專就證人之陳述方式設其限制，即不得以書面代到庭之陳述，藉以
符合直接審理主義及言詞辯論主義之要求，並非謂證人在審判期日以外之陳述，均無
證據能力，尤我刑事訴訟法既許司法警察官以協助或聽受檢察官之指揮偵查犯罪及蒐
集證據之職權，訊問證人亦為蒐集證據之方法，其所製作之訊問筆錄，自應在刑事訴
訟法第一百五十九條除外規定範圍內，而得作為證據。本件被害人何玉鈴等四人於警
訊時，就其等被搶情節均已為詳細之供述，並指認上訴人及劉志民二人為搶徒，既如
前述，原審於言詞辯論期日並已向上訴人提示上開證據，詢以有何意見，經上訴人答
稱：「沒有意見」後，命為辯論（原審卷第一一二頁），其對被害人之指訴及指認，
已予調查，縱未再傳喚被害人，亦無應於審判期日調查之證據未予調查之違法。綜上
所述，本件上訴意旨所指，均與法律規定得為第三審上訴理由之情形不相適合，其上
訴違背法律上之程式，應予駁回。
據上論結，應依刑事訴訟法第三百九十五條前段，判決如主文。
中      華      民      國     九十     年     十二     月     二十     日
                              最高法院刑事第二庭
                                  審判長法官  莊  來  成
                                        法官  謝  俊  雄
                                        法官  白  文  漳
                                        法官  蘇  振  堂
                                        法官  吳  昆  仁
      右正本證明與原本無異
                                              書  記  官
中      華      民      國     九十     年     十二     月    二十七    日


司法院資訊處製作；財團法人民間司法改革基金會備份。
